臺灣高等法院高雄分院民事判決　　　　　　95年度上字第71號
上　訴　人　屏東縣肉品市場股份有限公司
法定代理人　甲○○
訴訟代理人　吳澄潔律師
複 代理 人　黃政雄律師
上　訴　人　乙○○
訴訟代理人　王世宗律師
上列當事人間請求損害賠償事件，上訴人對於民國95年2 月22日
臺灣屏東地方法院93年度重訴字第70號第一審判決提起上訴，本
院於96年1 月3 日言詞辯論終結，判決如下：
    主  文
原判決關於駁回屏東縣肉品市場股份有限公司後開第二項之訴，
及訴訟費用之裁判，均廢棄。
乙○○應再給付屏東縣肉品市場股份有限公司新台幣壹佰捌拾壹
萬柒仟零貳拾元，及自民國九十三年十一月二十日起至清償日止
，按年息百分之五計算之利息。
乙○○之上訴駁回。
第一、二審訴訟費用由乙○○負擔。
本判決所命給付，於屏東縣肉品市場股份有限公司以新台幣陸拾
萬元供擔保後，得假執行。但乙○○如以新台幣壹佰捌拾壹萬柒
仟零貳拾元為供擔保後，得免為假執行。
    事實及理由
一、上訴人屏東縣肉品市場股份有限公司（下稱肉品公司）主張
    ：伊公司以經營豬隻之買賣及屠宰等為業，上訴人乙○○於
    民國92年間擔任伊公司總經理（現已離職）。訴外人蔡占雄
    為伊公司之客戶，因所提擔保品價值已有不足，經伊公司92
    年4 月23日第六屆第十次董事、監察人聯席會議進行討論，
    作成「通知蔡占雄於10日內補提擔保品，否則改採現金交易
    」之決議，以保障伊公司之貨款債權。惟蔡占雄並未補提擔
    保品，乙○○竟未依上開決議改採現金交易，而仍允蔡占雄
    以支票付款繼續承購豬隻，顯已違反董事會之決議。嗣蔡占
    雄於92年11月28日、11月29日、12月1 日、12月2 日承購豬
    隻所簽發付款之面額162 萬0958元、到期日同年12月8 日之
    支票1 紙（下稱Ａ支票），屆期退票。翌日乙○○竟同意蔡
    占雄換票繼續交易，致蔡占雄自92年11月28日起至同年12月
    13日止，所簽發付款總額達652 萬5211元之支票均遭退票未
    獲兌現，扣除擔保品經拍賣後獲償之131 萬3883元，尚有52
    1 萬1328元未能清償，伊公司蒙受重大損失，乙○○違反善
    良管理人之注意義務，依債務不履行及侵權行為之規定，應
    負損害賠償責任。爰求為判決：(一)上訴人乙○○應給付上訴
    人肉品公司521 萬1328元，及自起訴狀繕本送達翌日即93年
    11月20日起至清償日止，按年息5%計算之利息。(二)願供擔保
    ，請准宣告假執行。
二、上訴人乙○○則以：伊主動向董監事會議提案要求蔡占雄提
    供擔保品抵押，已為肉品公司設想周到，並未違反善良管理
    人之注意義務。且肉品公司於92年4 月23日第六屆第十次會
    議，係作「討論結果」之處理，不屬伊依規定應執行之董監
    事會議「決議」，縱伊未予執行，亦無違反注意義務可言。
    又蔡占雄當時所提抵押物價值尚有1000萬元，足供擔保，只
    因嗣後房地產不景氣，致第三次拍賣始拍定而不足清償，此
    非伊所得預見。且由本事件始末觀之，蔡占雄早有預謀惡意
    倒閉，縱使伊執行董事會決議，亦未必不造成損害，故此損
    害與伊之不作為間並無相當因果關係。又伊為挽留蔡占雄此
    大客戶，替肉品公司多賺錢，才同意蔡占雄換票准予延展票
    期5 日，但伊並未同意蔡占雄繼續交易，故無過失。又蔡占
    雄繼續與肉品公司交易期間，肉品公司亦獲有利益，並因拍
    賣擔保品而獲償127 萬5011元及3 萬8872元，應有「損益相
    抵」原則之適用。再者，肉品公司未能繼續積極、催促伊儘
    速執行，亦與有過失。綜上，伊並無故意、過失之侵權行為
    ，亦無可歸責之債務不履行情事等語，資為抗辯。
三、原審判決上訴人乙○○應賠償上訴人肉品公司339 萬4308元
    ，及自93年11月20日起至清償日止，按年息5%計算之利息。
    並駁回上訴人肉品公司其餘之訴。上訴人肉品公司於本院聲
    明：(一)原判決不利於上訴人肉品公司部分廢棄。(二)上開廢棄
    部分，上訴人乙○○應再賠償上訴人肉品公司181 萬7020元
    ，及自93年11月20日起至清償日止，按年息5%計算之利息。
    (三)願供擔保，請准宣告假執行。(四)上訴人乙○○之上訴駁回
    。上訴人乙○○於本院聲明：(一)原判決不利於上訴人乙○○
    部分廢棄。(二)上開廢棄部分，上訴人肉品公司在第一審之訴
    及其假執行之聲請均駁回。(三)上訴人肉品公司之上訴駁回。
    (四)如受不利判決，願供擔保，請准宣告免為假執行（原審就
    肉品公司於原審起訴請求原審共同被告蔡月珠、林永生、周
    美珍、郭士賢、陳玉秋、王美玲等人賠償損害部分，判決肉
    品公司敗訴，未據聲明不服，已告確定）。
四、兩造對下列事項並無爭執，堪信為真實：
  (一)上訴人肉品公司以經營豬隻買賣及屠宰等為業，上訴人乙○
    ○於92年間擔任肉品公司總經理，現已離職。
  (二)客戶標購豬隻及繳款流程：客戶須繳納保證金或提供擔保品
    予肉品公司，由肉品公司櫃檯總務人員在電腦中建立標購豬
    隻之限額，經客戶競價，標得豬隻後，客戶再回櫃檯向總務
    人員結帳，如有不足額，需以現金補繳。客戶於其提供肉品
    公司之擔保品擔保額度內，可以支票繳款。
  (三)肉品公司92年4 月23日第六屆第十次董監事會聯席會議就乙
    ○○報告蔡占雄當時以二筆不動產提供擔保，其價值不足，
    須補提擔保品之提案，討論結果為「通知蔡占雄於10日內補
    提擔保品，否則改採現金交易」。
  (四)蔡占雄積欠肉品公司之貨款如下：
  1.蔡占雄以其於92年11月28日、11月29日、12月1 日、12月2
    日承購豬隻之交易金額含稅所簽發面額162 萬0958元，到期
    日同年12月8 日之支票1 紙（下稱Ａ支票），到期後退票。
  2.蔡占雄以其於92年12月3 日、12月4 日、12月5 日、12月6
    日承購豬隻之交易金額含稅所簽發面額140 萬2395元，到期
    日同年12月13日之支票1 紙（下稱Ｂ支票），到期後退票。
  3.上開Ａ支票於92年12月8 日退票後，蔡占雄加計前積欠肉品
    公司之10萬9200元，簽發面額173 萬0158元，到期日同年12
    月13日之支票1紙（下稱Ｃ支票），到期後亦退票。
  4.蔡占雄以其於92年12月8 日、12月9 日、12月10日、12月11
    日承購豬隻之交易金額含稅並扣除10萬9200元，簽發面額18
    1 萬0877元，到期日同年12月18日之支票1 紙（下稱Ｄ支票
    ），到期後退票。
  5.蔡占雄於92年12月12日、12月13日承購豬隻之交易金額分別
    為70萬2725元、88萬0706元。故Ｂ、Ｃ、Ｄ等3 紙支票所示
    欠款及此2 日之欠款，共計652 萬6861元（0000000+0000
    000 +0000000+702725+880706=0000000，原判決誤載為652
    萬5211元）。
  (五)蔡占雄簽發予肉品公司之支票於92年12月8 日退票，王美玲
    得知退票即通知蔡占雄應於翌日持現金補入。翌日乙○○將
    蔡占雄另簽發到期日為同年12月13日之Ｃ支票交付肉品公司
    負責票據登記之周美珍持至櫃檯入帳，周美珍將該支票交予
    肉品公司負責總出納之陳玉秋再轉交予負責櫃檯出納之王美
    玲入帳。蔡占雄於退票換票後仍繼續與肉品公司交易至92年
    12 月13 日，金額達339 萬4308元。
  (六)蔡占雄提供予肉品公司設定抵押權之擔保品，已於原審93年
    度執字第4625號、第5223號強制執行程序拍賣完畢，肉品公
    司分別受償127 萬5011元、3 萬8872元。
五、兩造爭執之事項：
  (一)蔡占雄未補提擔保品或改採現金交易，乙○○允其繼續以支
    票進行豬隻交易，有無違反善良管理人之注意義務，致肉品
    公司受有損害？
  (二)乙○○就蔡占雄退票後換票而得繼續交易，無違反善良管理
    人之注意義務，致肉品公司受有損害？
  (三)肉品公司如得請求乙○○賠償損害？其金額若干？乙○○主
    張損益相抵，有無理由？
六、關於蔡占雄未補提擔保品或改採現金交易，乙○○允其繼續
    以支票進行豬隻交易，有無違反善良管理人之注意義務，致
    肉品公司受有損害：
  (一)肉品公司主張承銷商蔡占雄所提擔保品價值已有不足（因有
    前順位國泰世華銀行之抵押權），經其公司於92年4 月23日
    召開第六屆第十次董事、監察人聯席會議進行討論，作成「
    通知蔡占雄於10日內補提擔保品，否則改採現金交易」之決
    議，業據提出肉品公司92年4 月23日第六屆第十次董事、監
    察人聯席會議之會議紀錄為證，且依該會議紀錄記載：簡總
    經理仁得報告承銷人蔡占雄以2 筆不動產設定抵押，其價值
    不足，須補提擔保品，經討論作成「通知蔡占雄於10日內補
    提擔保品，否則改採現金交易」之結論等情；及肉品公司於
    92 年5月6 日以其總經理乙○○名義發函予蔡占雄，亦謂蔡
    占雄所提供擔保品，經鑑價公司評鑑，其價值不足以擔保其
    公司債權，請蔡占雄於92年5 月15日前補提實質有效擔保品
    ，逾期改採現金交易等情，有該函件在卷（原審卷119 頁）
    可查；參以乙○○於原審自承：「董事會決議說蔡占雄補足
    擔保品，這是我提議的」等情（原審卷第208 頁）觀之，足
    認肉品公司上開主張為真實，乙○○辯稱上開聯席會議係就
    伊之提案作「討論結果」之處理，不屬伊依規定應執行之董
    監事會議「決議」，縱伊未予執行，亦無違反注意義務云云
    ，要非可採。
  (二)又乙○○因蔡占雄所提擔保品價值不足而提案要求蔡占雄須
    補提擔保品，既經肉品公司92年4 月23日第六屆第十次董事
    、監察人聯席會議作成前述決議，乙○○當時擔任肉品公司
    總經理，自應依該決議執行職務。乙○○雖辯稱其已通知蔡
    占雄10日內補提擔保品，但當時代理總務課長之郭士賢未予
    執行云云。惟查郭士賢當時執行結果發生困難，已向乙○○
    報告等情，業經郭士賢於原審陳明，且乙○○於肉品公司第
    六屆第十次臨時董事、監察人聯席會議會中亦自承郭士賢已
    向其報告執行遭遇困難等情（原審卷第22頁反面），則乙○
    ○辯稱郭士賢未予執行云云，不足採信。又肉品公司之客戶
    於所提擔保品擔保額度內，得以支票繳款，本件蔡占雄所提
    擔保品之價值不足，業經肉品公司董事會決議通知蔡占雄須
    補提擔保品，否則改採現金交易，並發函通知蔡占雄於92年
    5 月15日前補提實質有效擔保品，則乙○○對於其如同意蔡
    占雄繼續以支票交易，肉品公司恐遭退票而無法由擔保品全
    部受償，應當知悉，乃乙○○於郭士賢回報執行困難時，竟
    未改採現金交易，而仍同意蔡占雄繼續以支票進行交易，顯
    已違反善良管理人之注意義務甚明。乙○○徒以其主動向董
    監事會議提案要求蔡占雄須補提擔保品，辯稱其已為肉品公
    司設想周到，並無違反注意義務云云，尚非可採。
  (三)乙○○雖另以蔡占雄於92年12月8 日退票前之交易金額共30
    2 萬3353元（即前述Ａ、Ｂ支票之票款，惟Ａ支票退票後，
    經乙○○加計前積欠肉品公司之10萬9200元，換簽發面額17
    3 萬0158元之Ｃ支票，是乙○○92年12月8 日退票前之欠款
    應為前述Ｂ、Ｃ票款合計313 萬2553元），此部分蔡占雄當
    時所提抵押物價值尚有1000萬元，足供擔保，只因嗣後房地
    產不景氣，致第三次拍賣始拍定而不足清償，非伊所得預見
    ；又蔡占雄早有預謀惡意倒閉，縱使伊執行董事會決議，亦
    未必不造成損害，故伊之不作為與肉品公司所受損害間並無
    相當因果關係云云。惟蔡占雄因所提擔保品有前順位抵押權
    存在，經鑑價公司評鑑，其價值不足以擔保肉品公司之債權
    ，既經乙○○於92年4 月23日董事、監察人聯席會議提出報
    告及提案要求蔡占雄須補提擔保品，並經董事、監察人聯席
    會議討論後決議通過，是乙○○對於蔡占雄所提擔保品之價
    值不足，早已預見；且乙○○就蔡占雄承購豬隻，未依董事
    會決議改採現金交易，仍允其繼續以支票付款，嗣於92年12
    月8 日發生退票，而蔡占雄所提擔保品經原審93年度執字第
    46 25 號、第5223號執行拍賣結果，肉品公司雖先後受償12
    7 萬5011元、3 萬8872元，合計131 萬3883元，然不足清償
    蔡占雄退票前所為交易之欠款即前述Ｂ、Ｃ，支票所示313
    萬2553元，既屬事實，則乙○○於蔡占雄未補提擔保品而繼
    續交易期間，未改採現金交易，已違反善良管理人之注意義
　　務而有過失甚明，且其過行行為與蔡占雄退票前交易所欠貨
　  款不足受償間，有相當因果關係，應堪認定。故乙○○上開
    所辯，自非可採。
  (四)至原審共同被告陳玉秋於原審雖辯稱：「蔡占雄92年11月28
    日至12月8 日前交易金額300 多萬元，都是在公司允許範圍
    內的交易，就算倒債也不能列入損害賠償的範圍」等語；及
    郭士賢於原審雖辯稱：「12月8 日若不換票，則該日以後的
    交易就不會出現，當時蔡占雄的欠款還在擔保品的價值以內
    」等語，然此與乙○○於董事會報告蔡占雄所提擔保品價值
    已有不足，因而提案要求蔡占雄補提擔保品，並經董事會決
    議通過等情不符，且蔡占雄未提擔保品而得以支票付款，在
    肉品公司櫃檯電腦作業上已視同蔡占雄以現金結清前帳，蔡
    占雄得交易之額度即已回復，而得繼續承購豬隻（後詳述）
    ，係因乙○○違反善良管理人之注意義務所致，自不得以乙
    ○○同意以支票交易，認屬肉品公司允許範圍之交易或欠款
    在擔保品之價值以內，而謂乙○○無可歸責之事由。
七、關於乙○○就蔡占雄退票後換票而得繼續交易，無違反善良
    管理人之注意義務，致肉品公司受有損害？
  　查蔡占雄所提擔保品價值不足，未依通知補提擔保品時，乙
    ○○應即依董事會決議改採現金交易，惟其竟允以支票付款
    繼續交易，顯違反善良管理人之注意義務，已如前述；且肉
    品公司之客戶標得豬隻至櫃檯結帳時，如有不足額，需以現
    金補繳等交易流程，亦如前述；參以原審被告即負責票據登
    記之周美珍於原審陳述：「．．細節都是總經理跟蔡占雄協
    調的，換票我沒有職權，我只是總經理交給我，我交給櫃檯
    陳玉秋入帳」；原審共同被告即負責總出納之陳玉秋於原審
    陳述：「．．關於換票異常一事，公司最高主管就是總經理
    ，這就是他（指乙○○）指示的」；原審共同被告即負責櫃
    檯出納之王美玲於原審陳述：「退票公司要補現金，公司慣
    例是只要總經理同意換票就表示結清前帳，所以也不需要同
    意（電腦）開機與否，因為換票後就結清前帳，就可以繼續
    買賣」；及原審共同被告即代理總務課長郭士賢於原審陳述
    ：「原本退票都是以現金補入，但這是以換票展延，造成櫃
    檯認為是現金入帳，所以蔡占雄才能繼續交易。當時若不換
    票，12月8 日以後的交易就不會出現」等情（原審卷第209
    至210 頁）觀之，足認乙○○同意蔡占雄以支票換票入帳時
    ，在肉品公司櫃檯電腦作業上已視同蔡占雄以現金結清前帳
    ，蔡占雄得交易之額度即已回復，而得繼續承購豬隻，本不
    須乙○○之同意。又由乙○○對於肉品公司所提出蔡占雄自
    92 年12 月8 日至12月13日止之交易轉帳傳票上均有乙○○
    之核章等情（原審卷第147 至155 頁），辯稱若伊不簽收即
    不能作帳等情（原審卷第209 頁）觀之，足證蔡占雄於92年
    12月8 日退票後之每筆交易，均係經乙○○之同意甚明。況
    參諸乙○○於肉品公司92年12月27日第六屆第十次臨時董事
    、監察人會議中已陳明「蔡占雄案確有疏失，深感抱歉！」
    ，並對於當時主席簡仁弘董事長所詢問：「簡總經理同意換
    票，怎能說櫃臺開給蔡占雄買你不知情？按照以往慣例，跳
    票必須以現金來換回退票之票據，12月8 日知悉退票後，已
    通知蔡占雄之子翌日須以現金來換取退票，結果，簡總經理
    在12 月9日拿蔡占雄簽發12月13日到期之支票經周美珍交給
    櫃臺，你的心態如何？難道不是代表已同意蔡占雄購買」，
    答稱：「蔡占雄說．．．過二天錢一定會進來，才同意他延
    票，．．．確實是疏忽」「責任該我承擔的我會承擔」」等
    情（原審卷第21至22頁反面），益徵乙○○於蔡占雄92年12
    月8日 退票後，未補入現金，竟同意蔡占雄換票入帳，而使
    蔡占雄得繼續承購豬隻，亦違反善良管理人之注意義務而有
    過失，且其過失行為與蔡占雄退票後即自92年12月8 日起至
    同年月13日止繼續承購豬隻之欠款339 萬4308元（包括前述
　　Ｄ支票票票款181 萬0877元，及92年12月12、13日交易金額
　  各70萬2725元、88萬0706元）無法受償所生損害之間，有相
    當因果關係。乙○○以其為挽留蔡占雄此大客戶，替肉品公
    司多賺錢，才同意蔡占雄換票准予延展票期5 日，但伊並未
    同意蔡占雄繼續交易，故無過失云云，要非可採。
八、關於肉品公司得請求乙○○賠償損害之金額若干？乙○○主
    張損益相抵，有無理由部分：
  1.乙○○係擔任肉品公司之總經理，因其職務屬經理人之性質
    ，故與肉品公司間應屬委任關係，其於蔡占雄未依通知補提
    擔保品時，允以支票繼續交易而未改採現金交易；嗣於蔡占
    雄退票後，未補入現金，竟又同意蔡占雄換票入帳，而使蔡
    占雄得繼續交易，均違反善良管理人之注意義務而有過失甚
    明，並造成蔡占雄退票前之欠款313 萬2553元，於擔保品拍
    賣受分配131 萬3883元後，尚不足清償181 萬8670元（0000
    000-0000000=0000000） ；及肉品公司就蔡占雄退票後自92
    年12月8 日起至同年月13日止之欠款339 萬4308元均無法獲
    償，合計損失521 萬2978元（0000000 ＋0000000 ＝000000
    0） ，依民法第544 條第1 項規定，乙○○對於肉品公司自
    應負賠償損害責任。
  2.按損益相抵，係指損害賠償之債權人基於與受損害之同一原
    因事實並受有利益，其請求之賠償金額，應扣除所受之利益
    而言，此觀民法第216 條之1 規定自明。債權人倘非基於與
    受損害同一原因事實並受有利益，自無上開規定之適用。乙
    ○○雖辯稱肉品公司自92年4 月23日起至同年12月8 日止，
    因蔡占雄繼續與肉品公司交易而獲有管理費89萬5114元及代
    宰費247 萬8900元之收入，此與肉品公司之貨款未能獲償所
    生損害係基於同一原因事實，有上開損益相抵規定之適用云
    云。惟蔡占雄於92年12月8 日退票前所欠貨款不足清償部分
    ，僅前述Ｂ、Ｃ支票（Ｃ支票係Ａ支票之換票）所示92年11
    月28日至同年12月6 日等交易日之貨款，此與肉品公司自92
    年4 月23日起至92年11月27日止受有管理費及代宰費之收入
    ，顯非基於同一原因事實。且肉品公司之上開管理費及代宰
    費收入，固係蔡占雄所支付，然此係屬肉品公司員工管理豬
    隻及代為電宰豬隻之勞力及設備之對價，而肉品公司受有上
    開貨款未能獲償之損失，係基於乙○○對於蔡占雄未改採現
    金交易，並於蔡占雄退票後同意其換票繼續交易之事實所生
    ，則肉品公司受有上開管理費及代宰費之收入，顯非係基於
    簡仁對於蔡占雄未改採現金交易，並於蔡占雄退票後同意其
    換票繼續交易之同一事實所致，自不符損益相抵之要件。又
    肉品公司之經銷商並非僅蔡占雄一人，此有肉品公司函送之
    交易紀錄明細表附卷可查（本院卷第84頁），則蔡占雄若無
    法改以現金交易而未能繼續承購豬隻，肉品公司未必無法銷
    售豬隻予其他承銷商，自不得以肉品公司因乙○○同意蔡占
    雄以支票付款繼續交易期間受有銷售利益，即謂有損益相抵
    原則之適用。再者，乙○○又未舉證證明肉品公司於蔡占雄
    自92年12月8 日起至同年月13日止之交易期內受有何利益，
    是其所辯此部分有損益相抵原則之適用云云，洵屬無據。至
    肉品公司就蔡占雄所提擔保品經拍賣受分配131 萬3883元部
    分，業已由蔡占雄退票前之欠款313 萬2553元扣除，亦無損
    益相抵之問題。
  3.末按損害之發生或擴大，被害人與有過失者，法院得減輕賠
    償金額或免除之，民法第217 條第1 項固定有明文。惟本件
    乙○○擔任肉品公司之總經理，係肉品公司最高主管，本不
    待催促，即應依董事會決議執行職務，且肉品公司對蔡占雄
    之貨款債權無法獲償之損失，係因乙○○前述過失行為所致
    ，乙○○辯稱肉品公司未能繼續積極、催促伊儘速執行，亦
    與有過失云云，殊不足採。
  4.從而，乙○○因違反善良管理人之注意義務，致肉品公司受
    有貨款無法獲償之損失521 萬2978元（0000000 ＋0000000
    =0000000），應負損害賠償責任，堪予認定。
九、綜上所述，上訴人肉品公司主張乙○○擔任其總經理期間，
    因違反善良管理人之注意義務，致其公司受有貨款無法獲償
    之損失521 萬2978元，應負損害賠償之責，應堪採信。上訴
    人乙○○辯稱其無過失，其不作為與肉品公司所受損害間無
    相當因果關係云云，並非可採。從而，上訴人肉品公司依債
　　務不履行損害賠償法律關係，請求上訴人乙○○應給付521
　  萬1328元，及自起訴狀繕本送達翌日即93年11月20日起至清
    償日止，按年息5%計算之利息，未逾前述得請求之範圍，即
    屬正當，應予准許。原審駁回肉品公司超過339 萬4308元本
    息之請求，肉品公司上訴意旨指摘原判決此部分不當，求予
    廢棄改判，為有理由，爰由本院予以廢棄改判如主文第二項
    所示。又原審判決命乙○○應給付部分，亦無不合，乙○○
    上訴意旨指摘原判決此部分之判決不當，求予廢棄，亦非有
    理，應予駁回。又肉品公司勝訴部分，兩造分別陳明願供擔
    保為准、免假執行之宣告，經核於法並無不合，爰分別酌定
    相當擔保金額准許之。至本件事證明確，肉品公司另依侵權
    行為規定為相同之請求，及兩造其餘主張及所舉證據，於判
    決結果不生影響，毋庸逐一論述，併此敘明。
十、據上論結，本件上訴人肉品公司之上訴為有理由，上訴人乙
    ○○之上訴為無理由，依民事訴訟法第449 條第1 項、第45
    0 條、第463 條、第390 條第2 項、第392 條第2 項、第78
    條，判決如主文。
中　　華　　民　　國　　96　　年　　1 　　月　　17　　日
                     民事第四庭
                              審判長法官    蔡文貴
                              法      官    黃科瑜
                              法      官    徐文祥
以上正本證明與原本無異。
如對本判決上訴，須於判決送達後20日內向本院提出上訴狀，其
未表明上訴理由者，應於上訴後20日內向本院提出上訴理由書（
均須按他造當事人之人數附繕本）。上訴實應提出委任律師或具
有律師資格之人之委任狀，並依附註條文規定辦理。
中　　華　　民　　國　　96　　年　　1 　　月　　22　　日
                              書  記  官    陳金卿
附註：
民事訴訟法第466 條之1 ：
對於第三審判決上訴，上訴人應委任律師為訴訟代理人，但上訴
人或其法定代理人具有律師資格者，不在此限。
上訴人之配偶、三親等內之血親、二親等內之姻親，或上訴人為
法人、中央或地方機關時，其所屬專任人員具有律師資格並無法
院認適當者，亦得為第三審訴訟代理人。
第1 項但書及第2 項情形，應於提起上訴或委任時釋明之。
